【裁判字號】    97,簡上,1323
【裁判日期】    980123
【裁判案由】    家庭暴力防治法
【裁判全文】
臺灣板橋地方法院刑事判決            97年度簡上字第1323號
上  訴  人
即  被  告  甲○○
上列上訴人即被告因違反家庭暴力防治法案件，不服本院97年度
簡字第8385號，中華民國97年10月8 日所為第一審簡易判決（聲
請簡易判決處刑案號：臺灣板橋地方法院檢察署97年度速偵字第
3747號），提起上訴，本院管轄第二審之合議庭判決如下：
    主  文
上訴駁回。
    事  實
一、甲○○係乙○○之子，2 人具家庭暴力防治法第3 條第3 款
    所定之家庭成員關係。甲○○前曾對乙○○為家庭暴力行為
    ，先經本院於民國97年1 月11日，以96年度暫家護字第1256
    號裁定核發民事暫時保護令，禁止甲○○對乙○○實施身體
    或精神上不法侵害之行為，且不得對乙○○為騷擾之聯絡行
    為，並於97年1 月21日經執行該保護令之臺北縣政府警察局
    新莊分局員警告知而知悉上開內容。再經本院於97年3 月7
    日，以97年度家護字第76號裁定核發民事通常保護令，禁止
    甲○○為與上開暫時保護令所述之行為，該保護令之有效期
    間為1 年。詎甲○○在收受並知悉上開保護令之內容後，竟
    仍基於違反民事保護令之犯意，於上開保護令有效期間內之
    97年8 月31日22時15分許，在臺北縣新莊市○○路82巷14號
    住所內，以摔酒瓶、丟擲塑膠袋及辱罵三字經穢語等之方式
    ，對乙○○實施精神上之不法侵害及騷擾之行為，而違反本
    院所為前開民事保護令之裁定。
二、案經乙○○訴由臺北縣政府警察局新莊分局報告臺灣板橋地
    方法院檢察署檢察官偵查後聲請以簡易判決處刑。
    理  由
一、證據能力：
    本案以下所引用之卷證資料，並無證據證明係公務員違背法
    定程序所取得，又被告以外之人於審判外之陳述，經核並無
    非出於自由意願而為陳述或遭違法取證及顯有不可信之情況
    ，再卷內之文書證據，亦無刑事訴訟法第159 條之4 之顯有
    不可信之情況與不得作為證據之情形，且公訴人與被告迄本
    院言詞辯論終結前均未聲明異議，依刑事訴訟法第159 條至
    159 條之5 之規定，均有證據能力，合先敘明。
二、認定犯罪事實所憑之證據及其理由：
  (一)訊據被告甲○○固坦承曾收受本院所核發之前開民事暫時保
    護令與民事通常保護令等文件，且在收受保護令之後曾於97
    年8 月31日22時15分許，在臺北縣新莊市○○路82巷14號住
    所內，與其父乙○○發生口頭上之爭吵等情，惟辯稱略以：
    「當時我因為關門比較大聲，所以我媽媽就打開我房間的門
    ，看到我在喝酒，我媽媽唸我，我媽媽打我，酒瓶才會掉下
    去，我爸爸是看到我媽媽打我，所以跟我發生口頭上的爭執
    ，但沒有肢體衝突，當時我有喝酒，我當時手上是有拿玻璃
    蔘茸酒瓶，酒瓶內還剩下一些酒，其他就是我喝掉，我媽媽
    打我巴掌，所以玻璃酒瓶就掉下來，但酒瓶沒有破掉，我也
    沒有丟塑膠袋」云云。
  (二)惟查：
  1.被告前曾對告訴人乙○○為家庭暴力行為，先經本院於97年
    1 月11日，以96年度暫家護字第1256號裁定核發民事暫時保
    護令，禁止被告對乙○○實施身體或精神上不法侵害之行為
    ，且不得對乙○○為騷擾之聯絡行為，並於97年1 月21日經
    執行該保護令之臺北縣政府警察局新莊分局員警告知而知悉
    上開內容；再經本院於97年3 月7 日，以97年度家護字第76
    號裁定核發民事通常保護令，禁止被告為與上開暫時保護令
    所述之行為，該保護令之有效期間為1 年，而被告確有收受
    上開保護令等情，除經被告供述在卷外，並有本院96年度暫
    家護字第1256號民事暫時保護令、本院97年度家護字第76號
    民事通常保護令與臺北縣政府警察局新莊分局保護令執行紀
    錄表各1 件等文件在卷足憑（見偵查卷第13至17頁）。
  2.再被告如何於97年8 月31日22時15分許，在臺北縣新莊市○
    ○路82巷14號住所內，以摔酒瓶、丟擲塑膠袋及辱罵三字經
    穢語等之方式，對告訴人乙○○實施精神上之不法侵害及騷
    擾之行為等情，業經證人乙○○與李黃秀麗夫妻在警詢中證
    述明確，互核相符（見偵查卷第6 至11頁）。參以，被告在
    警詢與偵查中亦自承確於上開時地有與告訴人乙○○爭吵暨
    丟擲塑膠袋等語（見偵查卷第4 頁與第20頁），足徵證人乙
    ○○與李黃秀麗夫妻前開有關於被告如何對告訴人乙○○辱
    罵三字經、摔酒瓶與丟擲塑膠袋等情之指訴，信而有徵，堪
    以採信。
  3.又告訴人報警後，警方曾至上址臺北縣新莊市○○路82巷14
    號住處內拍照，此有照片2 幀附卷可稽（見偵查卷第18頁）
    。從該等照片中，可看出地上凌亂不堪，有多包塑膠袋及垃
    圾，益徵被告確曾對告訴人為事實欄所示之違反保護令之行
    為，當無疑義。
  4.況被告對告訴人為前開犯行之時間係97年8 月31日，此係在
    本院於97年3 月7 日所核發97年度家護字第76號民事通常保
    護令之1 年有效期間內，而依卷附上開保護令之內容係「甲
    ○○不得對乙○○實施身體或精神上不法侵害之行為，且不
    得對乙○○為騷擾之聯絡行為」（見偵查卷第13至14頁），
    則被告在保護令有效期間內，對於告訴人乙○○辱罵三字經
    穢語，並當著告訴人的面摔酒瓶、丟擲塑膠袋等行為，自屬
    該當對告訴人乙○○實施精神上不法侵害及騷擾行為之要件
    ，亦堪認定。
  5.綜上諸情參互以析，被告所辯，無非畏罪卸責之虛詞。本案
    事證明確，被告犯行堪以認定，應予依法論科。
三、論罪科刑、所犯法條及上訴駁回之理由：
  (一)查被告係告訴人乙○○之子，為家庭暴力防治法第3 條第3
    款所稱之家庭成員。按家庭暴力防治法所稱「家庭暴力」者
    ，謂家庭成員間實施身體或精神上不法侵害之行為；又所稱
    「騷擾」，謂任何打擾、警告、嘲弄或辱罵他人之言語、動
    作或製造使人心生畏怖情境之行為，家庭暴力防治法第2 條
    第1 款、第3 款分別定有明文。被告於保護令有效期間內所
    為上開行為，應屬精神上不法侵害及騷擾之行為。是核被告
    所為，係犯家庭暴力防治法第61條第1 款、第2 款之違反保
    護令罪。被告雖同時違反前揭裁定所禁止之2 款行為，然法
    院依家庭暴力防治法核發通常保護令者，該保護令內之數款
    規定，僅分別為不同之違反保護令行為態樣，被告以一犯意
    而違反同一保護令上所禁止之數態樣，為一違反保護令之行
    為，屬單純一罪，僅以一違反保護令罪論處。
  (二)原審以被告罪證明確，適用刑事訴訟法第449 條第1 項前段
    、第3 項、第454 條第2 項，家庭暴力防治法第61條第1 款
    、第2 款，刑法第11條前段、第41條第1 項前段之規定，並
    審酌被告之素行、犯罪之動機、目的、手段、生活狀況、與
    被害人之關係、對於被害人所造成之危害程度，及犯後態度
    等一切情狀，量處被告有期徒刑2 月，如易科罰金以新臺幣
    1 千元折算1 日。本院合議庭亦審酌被告並無前科，素行尚
    佳，此有臺灣高等法院被告前案紀錄表在卷可稽；惟被告在
    保護令之有效期間內，竟違反保護令所載之內容，恣意對於
    父親辱罵、爭吵，甚至摔酒瓶與丟擲塑膠袋，惡性不輕，且
    被告犯後矢口否認犯行，態度不佳，毫無悔意等情，故核原
    審判決之認事用法，核無不合，量刑亦屬妥適，並無明顯違
    反比例原則輕重失衡之情事。上訴人即被告提起上訴，請求
    本院給予其從新做人之機會或判處緩刑或判處無罪等情，然
    本院認被告確有為本件違反保護令罪之犯行，且原審之量刑
    亦屬妥適，理由已詳細論述如前，另被告在本院審理中仍矢
    口否認犯行，並無悔意，不適合給予其緩刑之諭知，因認被
    告之上訴為無理由，應予駁回。
據上論斷，應依刑事訴訟法第455 條之1 第1 項、第3 項、第36
4 條、第368 條，判決如主文。
本案經檢察官藍海凝到庭執行職務。
中    華    民    國    98    年    1     月    23    日
              刑事第十七庭  審判長法  官  許必奇
                                  法  官  陳明偉
                                  法  官  鄧雅心
不得上訴。
                                  書記官  金和國
中    華    民    國    98    年    1     月    23    日
附錄：
家庭暴力防治法第61條第1 款、第2 款：
違反法院依第十四條第一項、第十六條第三項所為之下列裁定者
，為本法所稱違反保護令罪，處三年以下有期徒刑、拘役或科或
併科新臺幣十萬元以下罰金：
一、禁止實施家庭暴力。
二、禁止騷擾、接觸、跟蹤、通話、通信或其他非必要之聯絡行
    為。


司法院資訊處製作；財團法人民間司法改革基金會備份。
